【裁判字號】    90,交附民,12
【裁判日期】    901204
【裁判案由】    請求損害賠償
【裁判全文】
臺灣澎湖地方法院刑事附帶民事訴訟判決              九十年度交附民字第一二號
    原      告  丙○○○
                己○○
                丁○○
                戊○○
                乙○○
                庚○○
    共      同
    訴訟代理人  許文贊律師
    被      告  甲○○
右列被告因九十年度交訴字第五號業務過失致死案件，經原告提起附帶民事訴訟，本
院判決如左：
    主    文
被告應各給付原告丙○○○新台幣肆拾玖萬貳仟零伍拾陸元、原告己○○新台幣壹拾
肆萬玖仟肆佰玖拾柒元、原告丁○○新台幣貳拾捌萬肆仟零柒拾貳元、原告乙○○新
台幣壹拾伍萬零肆拾陸元、原告戊○○新台幣壹拾肆萬柒仟參佰零伍元、原告庚○○
新台幣壹拾肆萬柒仟參佰零伍元，及均自民國九十年八月二十九日起，至清償日止，
按週年利率百分之五計算之利息。
原告其餘之訴駁回。
本判決原告勝訴部分於原告丙○○○以新台幣壹拾柒萬元、原告丁○○以新台幣壹拾
萬元、原告己○○、乙○○、戊○○、庚○○各以新台幣伍萬元為被告供擔保後，得
假執行。
原告其餘假執行之聲請駁回。
    事    實
甲、原告方面：
壹、聲明：
（一）被告應給付原告丙○○○新台幣（下同）一百萬二千零二十八元、原告己○○
      一百萬四千六百八十六元、原告楊隆山一百二十七萬七千九百四十三元、原告
      戊○○一百萬元、原告乙○○一百萬五千六百二十四元、原告庚○○一百萬元
      ，及均自起訴狀繕本送達被告之翌日起，至清償日止，按週年利率百分之五計
      算之利息。
（二）原告願供擔保，請准宣告假執行。
貳、陳述：被告係計程車司機，乃從事駕駛業務之人，於民國九十年一月二十九日上
    午九時二十分許，駕駛車號Ｐ五─三二二號營業用小客車，沿澎湖縣馬公市○○
    路由南向北方向行駛，待行至新生路四十二號前，其本應注意汽車超車時，應於
    前行車減速靠邊、或以手勢或亮右方向燈表示允讓後，後行車始得超越，超越時
    應顯示左方向燈並於前車左側保持半公尺以上之間隔超過等規定，且依當時情形
    ，並無不能注意之情事，詎其仍疏未注意上開規定，致與適沿同路右側前方行駛
    、騎乘車號ＷＸＨ─０三０號之機車騎士楊順孝發生擦撞，致楊順孝人車倒地，
    楊順孝經送醫急救後，延至同年二月三日上午二時四十五分許，因顱內出血不治
    死亡。原告係楊順孝之家屬，爰依據侵權行為法則，訴請被告負賠償責任。被告
    應賠償之項目如下：
（一）殯葬費用：原告丁○○為被害人楊順孝支出喪葬費用計二十六萬一千零七十元
      ，爰依民法第一百九十二條之規定，訴請賠償。
（二）交通費、住宿費：被害人楊順孝生前係送至高雄長庚醫院醫治，去世後則於高
      雄火葬，原告為此支出至高雄之交通費、住宿費，計原告丙○○○支出二千零
      二十八元、原告己○○支出四千六百八十六元、原告丁○○支出一萬六千八百
      七十三元、原告乙○○支出五千六百二十四元，均訴請被告賠償。
（三）慰撫金：原告分為被害人之配偶及子女，驟然陰陽相隔，痛失家庭天倫之樂，
      精神上均痛苦萬分，爰依民法第一百九十四條之規定，訴請被告賠償原告各一
      百萬元，以資慰藉。
參、證據：提出殯葬費收據六紙、戶籍謄本六紙、機票存根二十九紙、發票一紙為證
    。
乙、被告方面：
壹、聲明：原告之訴駁回。
貳、陳述：
一、對於被告車禍肇事致被害人死亡之事實不爭執，但認為被害人有過失。
二、對原告支出殯葬費、交通費、住宿費之數額均不爭執，且願意賠償。
三、原告請求慰撫金之金額過高。
    理    由
一、原告起訴主張：被告係計程車司機，乃從事駕駛業務之人，於民國九十年一月二
    十九日上午九時二十分許，駕駛車號Ｐ五─三二二號營業用小客車，沿澎湖縣馬
    公市○○路由南向北方向行駛，待行至新生路四十二號前，其本應注意汽車超車
    時，應於前行車減速靠邊、或以手勢或亮右方向燈表示允讓後，後行車始得超越
    ，超越時應顯示左方向燈並於前車左側保持半公尺以上之間隔超過等規定，且依
    當時情形，並無不能注意之情事，詎其仍疏未注意上開規定，致與適沿同路右側
    前方行駛、騎乘車號ＷＸＨ─０三０號之機車騎士楊順孝發生擦撞，致楊順孝人
    車倒地，楊順孝經送醫急救後，延至同年二月三日上午二時四十五分許，因顱內
    出血不治死亡，原告係楊順孝之家屬，爰依據侵權行為法則，訴請被告負賠償責
    任。
二、被告則以：對於被告車禍肇事致被害人死亡之事實不爭執，但認為被害人有過失
    ，對原告支出殯葬費、交通費、住宿費之數額均不爭執，且願意賠償，原告請求
    慰撫金之金額過高等語資為抗辯。
三、按附帶民事訴訟之判決，應以刑事訴訟判決所認定之事實為據，刑事訴訟法第五
    百條前段定有明文。查本件車禍係因被告未依規定超車所致，已據刑事判決認定
    在案。則本件民事求償部分，自應以此為判斷之基礎。
四、按因故意或過失不法侵害他人之權利者，負損害賠償責任；又不法侵害他人致死
    者，對於支出醫療及增加生活上需要之費用或殯葬費之人，亦應負損害賠償責任
    ；又不法侵害他人致死者，被害人之父、母、子、女及配偶，雖非財產上之損害
    ，亦得請求賠償相當之金額，此觀諸民法第一百八十四條第一項、第一百九十二
    條第一項、第一百九十四條之規定自明。準此，根據前述刑事判決認定之事實，
    原告以被告過失肇事致被害人死亡，訴請被告賠償，即非無據。茲就原告所受損
    害數額審酌如下：
（一）殯葬費、交通費、住宿費部分：原告主張原告丁○○為被害人楊順孝支出喪葬
      費用計二十六萬一千零七十元，而被害人楊順孝生前係送至高雄長庚醫院醫治
      ，去世後則於高原告為此支出至高雄之交通費、住宿費，計原告丙○○○支出
      二千零二十八元、原告己○○支出四千六百八十六元、原告丁○○支出一萬六
      千八百七十三元、原告乙○○支出五千六百二十四元，均訴請被告賠償，並提
      出殯葬費收據六紙、機票存根二十九紙、發票一紙為證，此為被告所不爭執，
      被告並願意賠償，自堪信為真實。是原告上開主張，為有理由，應予准許。
（二）慰撫金：原告主張原告分為被害人之配偶及子女，驟然陰陽相隔，痛失家庭天
      倫之樂，精神上均痛苦萬分，爰依民法第一百九十四條之規定，訴請被告賠償
      原告各一百萬元，以資慰藉。本院審酌原告陳黃教額現年約七十四歲、現無工
      作，原告己○○現年約四十九歲、於銀行任職，原告丁○○現年約四十七歲、
      現為教職，原告乙○○現年約四十歲、從事公職，原告戊○○現年約四十三歲
      、現無工作，原告庚○○現年約三十七歲，被告現年約五十三歲、以駕駛計程
      車為業等一切情節，認被告應以一百萬元賠償原告丙○○○，並各以三十萬元
      賠償原告己○○、丁○○、戊○○、乙○○、庚○○精神上所受之痛苦。原告
      逾此部分以外之主張，則為無理由，應予駁回。
五、又按，保險人依強制汽車責任保險法給付之保險金，視為加害人或被保險人損害
    賠償金額之一部分，加害人或被保險人受賠償請求時，得扣除之；又特別補償基
    金對受害人或其繼承人為補償者，視為加害人或汽車所有人損害賠償金額之一部
    分；又特別補償基金於補償範圍內，得直接向加害人或汽車所有人求償，強制汽
    車責任保險法第三十條、同法第三十九條第一項、第二項分別定有明文，是若強
    制汽車責任保險人、特別補償基金已為補償，在補償之範圍內，被害人或其繼承
    人對加害人之損害賠償請求權，應已移轉於保險人，被害人或其繼承人即不可請
    求，否則即有雙重得利之情形。查本件原告均為楊順孝之繼承人，於本件車禍後
    ，已向保險公司領取一百四十二萬元之汽車強制責任險保險金，為兩造所不爭執
    ，並有領款清單附於刑事卷宗無訛，堪信為實，是此部分金額，應自原告所請求
    之賠償金額中剔除。而本件原告共得請求之賠償金額為二百七十九萬零二百八十
    一元（0000000+304686+577943+305624+300000+300000＝0000000），扣除已領
    取之一百四十二萬元後，原告共得請求一百三十七萬零二百八十一元，而依比例
    計算結果（計算式詳如附表），原告丙○○○得請求之金額為四十九萬二千零五
    十六元，原告己○○得請求之金額為一十四萬九千四百九十七元，原告丁○○得
    請求之金額為二十八萬四千零七十二元，原告乙○○得請求之金額為一十五萬零
    四十六元，原告戊○○、庚○○得請求之金額各均為一十四萬七千三百零五元。
    從而，原告依據侵權行為損害賠償之法律關係請求被告給付上開金額之範圍，及
    自起訴狀繕本送達翌日（即九十年八月二十九日）起至清償日止，按週年利率百
    分之五計算之法定遲延利息，核無不合，應予准許。逾此部分之請求即無理由，
    應予駁回。
六、本件原告為假執行之聲請，經核其勝訴部分，尚無不合，爰酌定相當之擔保金額
    准許之。原告敗訴部分，其假執行之聲請亦失所附依，爰併予駁回之。
七、結論：本件原告之訴，為一部有理由，一部無理由，並依刑事訴訟法第五百零二
    條第一項、第二項、第四百九十一條第十款，民事訴訟法第三百九十條第二項，
    判決如主文。
中        華      民        國     九十     年    十二    月     四     日
                                    臺灣澎湖地方法院刑事庭
                                              法    官
附表：（單位：新台幣，元以下四捨五入）
原告丙○○○部分：0000000*0000000/0000000＝492056
原告己○○部分：0000000*304686/0000000＝149497
原告丁○○部分：0000000*577943/0000000＝284072
原告乙○○部分：0000000*305624/0000000＝150046
原告庚○○部分：0000000*300000/0000000＝147305
原告戊○○部分：0000000*300000/0000000＝147305


司法院資訊處製作；財團法人民間司法改革基金會備份。
